【裁判字號】    98,交抗,2585
【裁判日期】    981021
【裁判案由】    違反道路交通管理處罰條例
【裁判全文】
臺灣高等法院交通事件裁定            98年度交抗字第2585號
抗  告  人  甲○○
即受處分人
上列抗告人因違反道路交通管理處罰條例案件，不服臺灣宜蘭地
方法院中華民國98年9月24日所為98年度交聲更字第8號裁定，提
起抗告，本院裁定如下：
    主  文
抗告駁回。
    理  由
一、抗告意旨略以：系爭路口紅綠燈桿上，原有光線不足非明顯
    處之二段式左轉路，本案後，已移動至光線充足處，該路段
    僅有長方形標線，無待轉區之標語，工程設置不當，「燈亮
    時才許左轉」之指示標誌未註明機器腳踏車不適用，足使用
    人誤解，造成違規，爰不服原裁定，提起抗告云云。
二、原處分意旨略以：受處分人甲○○於民國97年9月24日21時
    34分騎駛車號GUX-775號重型機車，在宜蘭市○○路與嵐峰
    路交岔路口（下稱前揭路口），因「未依規定兩段式左轉」
    ，經宜蘭縣政府警察局保安警察隊員警掣發宜警交字第Q000
    00000號舉發違反道路交通管理事件通知單舉發，原處分機
    關乃依道路交通管理處罰條例第48條第1項第2款、第63條第
    1項規定、違反道路交通管理事件統一裁罰基準及處理細則
    （下稱處理細則）第43條、第44條、違反道路交通管理事件
    統一裁罰基準表（下稱基準表）之規定，裁處新臺幣（下同
    ）1,800元，並記違規點數1點。
三、異議意旨略以：異議人即受處分人於97年9月24日21時34分
    騎駛車號GUX -775號重型機車，行經前揭路口時，雖該處設
    有機車兩段式左轉標誌，惟紅綠燈桿上有「左轉綠燈亮時才
    許左轉」之安全方向導引標誌，並未排除機車之適用，且該
    路口設置之機車左轉待轉區標線，並未明確標示是機車左轉
    待轉區，使異議人誤以為左轉綠燈亮時即可左轉，而未注意
    到機車兩段左轉標誌，故此係工程設置問題，非伊故意不遵
    守交通規則云云。
四、按道路交通管理處罰條例所稱之汽車，包括機器腳踏車，道
    路交通管理處罰條例第3條第8款定有明文。次按汽車駕駛人
    轉彎時，有不依標誌、標線、號誌指示者，處600元以上1,8
    00元以下罰鍰，道路交通管理處罰條例第48條第1項第2款及
    同條例第3條第8款分別定有明文。再按汽車駕駛人駕駛汽車
    違反道路交通管理處罰條例第48條規定者，除應依該條所規
    定之罰鍰處罰外，並予記違規點數1點，同條例第63條第1項
    第1款亦有明文規定。
五、經查：
  (一)本件受處分人確曾於上開時、地，騎駛機車未依規定兩段式
    左轉，而為警舉發等情，業據其供承不諱，並經證人即本件
    掣單舉發之警員卓文光於本院訊問時結證屬實，復有上開舉
    發違反道路交通管理事件通知單1紙及現場照片2張在卷可稽
    ，故此部分事實，足以認定。
  (二)1.抗告意旨雖稱：該路口設置之機車左轉待轉區標線，並未
      明確標示是機車左轉待轉區云云。惟證人卓文光於原審訊
      問時業已結證稱：「（舉發異議人即受處分人違規時，該
      路口有無設置機車左轉待轉區？）有。我有問交通隊，是
      在設置左轉指示燈號時，就有待轉區，是在九十七年一月
      就開始了。」、「（為何你在本案前次調查時，證稱異議
      人即受處分人違規時該路口無機車左轉待轉區？）我沒有
      注意看那標誌，我之前所言是錯誤的。當時應該有待轉區
      ，但我不確定。」等語綦詳（見原審卷第21頁），而經原
      審法院函詢結果，交通部公路總局第四區養護工程處頭城
      工務於98年6月3日以四工頭字第0980102856號亦函覆稱：
      前揭爭路段於97年9月24日劃有機慢車左轉待轉標線等情
      明確（見原審卷第10、11頁），此外，復有現場照片2張
      、現場圖、營繕工程結算驗收證明書及本院公務電話紀錄
      各1份在卷可參（見原審卷第11、13、14、27、28頁），
      足徵前揭路口於97年5月29日，即已劃設機慢車左轉待轉
      標線，是受處分人辯稱：該路段未設置待轉區云云，核與
      事實不符，要難採信。
    2.又按機慢車兩段式左轉標誌應設於實施機慢車兩段式左轉
      路口附近明顯之處，並配合劃設機慢車左轉待轉區標線。
      又機慢車左轉待轉區線，用以指示機器腳踏車或慢車駕駛
      分段行駛，視需要設於號誌管制之交岔路口。本標線線型
      為白色長方形，線寬15公分，劃設於停止線前方，設有枕
      木紋行人穿越道者，劃設於枕木紋行人穿越道前方，道路
      交通標誌標線號誌設置規則第65條後段及第191條第1、2
      項分別定有明文。是本件前揭路口既於紅綠燈桿上之紅錄
      燈管制號誌旁明顯處，設置機車兩段式左轉標誌，亦依前
      揭法條規定之劃設方式，配合劃設機慢車左轉待轉區標線
      ，則合法考取駕駛執照之異議人自當知悉應在號誌顯示允
      許直行時，先行駛至右前方路口之左轉待轉區等待左轉，
      俟該方向號誌顯示允許直行後，再行續駛，以兩段方式完
      成左轉。受處分人嗣後辯稱：該路口設置之機車左轉待轉
      區標線，並未明確標示是機車左轉待轉區云云，顯不足為
      有利之認定。
  (三)抗告意旨另稱：該路口之紅綠燈桿上有「左轉綠燈亮時才許
    左轉」之安全方向導引標誌，並沒有排除機車之適用，使異
    議人誤以為左轉綠燈亮時即可左轉，而未注意到機車兩段式
    左轉標誌云云。惟該處路口於受處分人違規之97年9月24日
    21時34分許，已於紅綠燈桿上之紅綠燈管制號誌旁明顯處，
    設有機車兩段式左轉之標誌，且較紅綠燈號為大，任何人觀
    看紅綠燈號誌時，均一望即知，亦依規定於該路口配合劃設
    機慢車左轉待轉區標線等情，有現場照片4張附卷可佐（見
    原審卷第27、28頁、台灣宜蘭地方法院98年度交聲字第35號
    卷第18頁），受處分人當可輕易即注意到上情，並知悉應遵
    守標誌及標線指示為機車兩段式左轉，異議人辯稱：伊未注
    意到機車兩段左轉標誌云云，實令人殊難想像。至於該路口
    設置之「左轉燈亮時才許左轉」告示牌，依道路交通標誌標
    線號誌設置規則第137條規定觀之，乃係一警告性質之告示
    牌（黃底黑字黑邊），僅在促使汽車駕駛人提高警覺，遵守
    號誌指示駕駛，並未排除機車兩段式左轉之標誌、標線指示
    機車騎士應為兩段式左轉規定之適用，受處分人既係合法考
    取駕駛執照之駕駛人，對於上開標誌、標線及告示牌之意義
    應有全然之認識，而無混淆之可能。是其辯稱：該路口之紅
    綠燈桿上有「左轉綠燈亮時才許左轉」之安全方向導引標誌
    ，並沒有排除機車之適用，使異議人誤以為左轉綠燈亮時即
    可左轉云云，亦難據以為解免其本案交通違規責任之憑藉。
  (四)綜上所述，受處分人於上開時、地騎駛機車，確實有不依標
    誌、標線、號誌指示之違規行為。從而，原處分機關依道路
    交通管理處罰條例第48條第1項第2款、第63條第1項第1款、
    處理細則第43條、第44條暨基準表之規定，裁處異議人罰鍰
    新臺幣1,800元，並記違規點數1點，核無不合。原審裁定維
    持原處分機關之裁罰結果，對受處分人上開爭執情詞，亦於
    理由中論述綦詳，認事用法，均無違誤，受處分人仍執前詞
    提起抗告，為無理由，應予駁回。
六、據上論斷，應依道路交通案件處理辦法第26條，刑事訴訟法
    第412條，裁定如主文。
中    華    民    國    98    年    10    月    21    日
                  刑事第十七庭  審判長法  官  趙功恆
                                      法  官  陳憲裕
                                      法  官  黃雅芬
以上正本證明與原本無異。
不得再抗告。
                                      書記官  鄭雅云
中    華    民    國    98    年    10    月    21    日


司法院資訊處製作；財團法人民間司法改革基金會備份。
